【裁判字號】    95,交易,66
【裁判日期】    950524
【裁判案由】    過失傷害
【裁判全文】
臺灣臺中地方法院刑事判決              95年度交易字第66號
公  訴  人  臺灣臺中地方法院檢察署檢察官
被      告  乙○○
上列被告因過失傷害案件，經檢察官提起公訴（95年度偵字第77
號），本院判決如下：
    主文
乙○○無罪。
    理  由
一、公訴意旨略以：被告乙○○於民國94年4月16日下午22時許
    ，駕駛車牌號碼4611-GW號自小客車，沿臺中市○○路往大
    雅路方向行駛，途經大雅路、文武街口，本應注意車前狀況
    及兩車併行之間隔，並隨時採取必要之安全措施，且當時天
    氣晴，路況良好，並無不能注意之情事，竟疏未注意及此，
    而貿然行使。適有甲○○騎乘車號KWJ-507號機車，沿同一
    路段，在同向右方機車道行駛，遭乙○○駕駛之自小客車擦
    撞該機車後照鏡，致甲○○人車倒地，而受有左手擦傷、左
    側第五肋骨骨折之傷害，因認被告涉有刑法第284條第1項前
    段之過失傷害罪嫌。
二、按犯罪事實應依證據認定之，無證據不得認定其犯罪事實。
    又不能證明被告犯罪者，應諭知無罪之判決，刑事訴訟法第
    154條第2項、第301條第1項分別定有明文。又認定不利於被
    告之事實，須依積極證據，苟積極證據不足為不利於被告事
    實之認定時，即應為有利於被告之認定（最高法院30年上字
    第816號判例參照）。且認定犯罪事實所憑之證據，雖不以
    直接證據為限，間接證據亦包括在內，然而無論直接證據或
    間接證據，其為訴訟上之證明，須於通常一般之人均不致有
    所懷疑，而得確信其為真實之程度者，始得據為有罪之認定
    ，倘其證明尚未達到此一程度，而有合理之懷疑存在而無從
    使事實審法院得有罪之確信時，即應由法院為諭知被告無罪
    之判決（最高法院76年台上字第4986號判例參照）。
三、公訴人認被告涉有上揭犯罪事實，係以告訴人甲○○之指訴
    及臺中市○○○道路交通事故調查報告表、道路交通事故現
    場圖、中國醫藥大學附設醫院診斷證明書及現場照片等為據
    ，並以被告行駛於告訴人後方自應負較多之注意義務，且被
    告自陳行駛時速為50至55公里，已逾市區道路最高速限，足
    認被告未注意車前狀況及併行之間隔距離以致肇事等，為其
    論據。
四、訊據被告固不諱言駕駛車輛於前揭時、地與告訴人所駕駛之
    機車發生碰撞並致告訴人受有傷害等情，惟堅決否認有何過
    失傷害犯行，辯稱：伊駕車行駛於快車道，告訴人之機車行
    駛於伊右前方，伊行經告訴人時，告訴人為閃避慢車道上之
    車輛突然左轉，告訴人之機車遂擦撞伊右側車身，伊不及閃
    避並無過失等語。
（一）按行車遇有變換車道時，應讓直行車先行，並注意安全距
      離，道路交通安全規則第98條第6款定有明文。又當汽車
      駕駛人應可信賴參與交通行為之對方，將同時為必要之注
      意，相互為遵守交通秩序之適當行為，而無考慮對方將會
      有違反交通規則之不當行為之義務時，其行為對於結果之
      發生在客觀上復無避免可能性時，其行為仍應無客觀之可
      責性，亦不得科以過失之罪責（最高法院88年度臺上字第
      1852號判決意旨參照）。
（二）查本案事故發生前被告駕駛自小客車沿大雅路快車道由太
      平路往文武街方向行駛，而告訴人騎乘KWJ-507號機車沿
      大雅路慢車道與被告同向行駛，並行駛在被告前方等情，
      迭據被告及證人即告訴人甲○○供陳一致，並有道路交通
      事故調查報告表在卷可稽，足見被告與告訴人之車輛於事
      故發生前原係快慢車道間同向行駛。
（三）次查，被告於駕車行經前開肇事地點時，告訴人為閃避慢
      車道上之車輛，乃左轉變換至被告所行駛之快車道，致被
      告自小客車右側車身與告訴人機車左側把手發生擦撞等情
      ，業據被告迭於偵查及本院審理中供述明確，證人甲○○
      於警詢亦證稱: 「.... 行經肇事地點，我車的前面三公
      尺處有一部自小客，我稍微要向左切，被一部車輛擦撞」
      等語，參以本案係被告所駕駛之車輛右側車身與告訴人所
      駕駛之機車左側發生擦撞，業據證人甲○○於本院證述明
      確，並有照片八幀在卷可稽（94年他字第3106號卷第16至
      19頁），苟本案係告訴人業變換至被告所行駛之快車道後
      始遭被告撞擊，衡情應係被告車輛前方與告訴人機車後方
      發生碰撞，是證人甲○○於本院證稱：係伊駛入快車道後
      始發生擦撞云云，顯不可採，堪認本案係於告訴人變換車
      道之瞬間發生擦撞，依前揭說明，告訴人自應讓直行之被
      告車輛先行。又證人甲○○於警詢證稱：伊於事故發生前
      未發現危險，亦未採取任何反應措施（同前他卷第三十五
      頁），足認告訴人於變換車道之際，並未斟酌快車道後方
      之被告車輛是否於可變換車道之安全距離範圍外，即逕行
      變換車道。再本案經送臺灣省臺中市區車輛行車事故鑑定
      委員會鑑定結果，亦認告訴人騎乘機車，由慢車道往左變
      換至快車道時未讓直行車先行，為肇事原因，此有臺灣省
      臺中市區行車事故鑑定委員會95年3月10日中縣鑑字第095
      5500838號函在卷可考，是本案交通事故之發生，係因告
      訴人變換車道前未注意安全距離而未讓直行車輛先行，堪
      以認定。
（四）公訴意旨固認被告有未注意二車併行間隔之過失，惟本案
      交通事故之發生，其關鍵性肇事因素之判定，應係同向併
      行車輛於變換車道之際何者有優先之路權，前揭公訴意旨
      所指部分僅於判斷未劃有分向限制線之對向會車事故，或
      未劃有分隔車道線之同向併行車事故時，始具有意義，公
      訴人認被告有此部分之過失，自乏所據。
（五）被告雖於檢察官及本院準備程序中供稱：其速度為時速50
      至55公里云云，惟此僅為約數，被告並未能明確陳述其時
      速究為若干，且衡情一般駕駛人亦不可能隨時留意時速表
      之確實時速，又被告另於警詢供稱：車禍時其所駕車輛車
      速約50公里等語，參酌斯時事故甫發生未久，被告就交通
      事故記憶應甚為清晰、正確，益見本案事故發生時被告行
      車速度究為若干，非毫無疑問，此外，公訴人亦無其它舉
      證證明被告確有超速之事實，依前揭說明，被告有無超速
      行駛部分既仍有合理之懷疑存在，公訴人關於被告此部分
      過失之舉證尚有未足，自無從逕為被告不利之認定。
（六）本案肇事原因係告訴人變換車道前未注意安全距離而未讓
      直行車輛先行，已如前述，參以本案事故之發生係在相鄰
      二車道變換車道之瞬間所發生，依事故發生之客觀情狀，
      並無積極證據足認被告於發現違規之事實已極明顯時，尚
      有充足之時間可以採取適當之措施以避免發生交通事故之
      結果，依前揭說明，其行為無客觀之可責性，要難認被告
      有何未注意車前狀況之過失，自不得科以過失之罪責。
五、綜上所述，公訴人證明被告犯過失傷害罪之證據，尚不足為
    被告不利之認定，公訴人所指被告之犯罪事實，仍有合理之
    懷疑存在，揆諸前揭說明，應認被告犯罪尚屬不能證明，自
    應為被告無罪之諭知。
據上論斷，應依刑事訴訟法第301條第1項，判決如主文。
中      華      民     國   9 5   年   5   月   2 4   日
                       刑事第二庭  審判長法官  林清鈞
                                         法官  陳姵君
                                         法官  郭書豪
上正本證明與原本無異。
如不服本判決，應於判決送達後十日內，向本院提出上訴狀（須
附繕本），上訴於臺灣高等法院臺中分院。
                                         書記官 陳美虹
中      華      民     國   9 5   年   5   月   2 4   日


司法院資訊處製作；財團法人民間司法改革基金會備份。
